臺灣屏東地方法院刑事判決　　　　　　　　　　　　　九十二年度訴字第七二五號
　　公　訴　人　臺灣屏東地方法院檢察署檢察官
　　被　　　告　甲○○
　　選任辯護人　鍾武雄
右列被告因違反稅捐稽徵法案件，經檢察官聲請簡易判決處刑（九十一年度偵字第六
六九七號），經本院改依通常程序審理，判決如左：
      主  文
甲○○偽造私文書，足以生損害於他人，處有期徒刑參月，如易科罰金，以參佰元折
算壹日。偽造之己○○印章壹枚及印文陸枚均沒收之。
      事  實
一、甲○○前係址設屏東縣屏東市○○路三九五號雄偉電信工程有限公司（下稱雄偉
    公司，現遷至高雄市苓雅區○○○路一七五之八號）之負責人，於民國九十年三
    月間，基於偽造印章、偽造私文書之犯意，擅自委託不知情之刻印業者，偽刻己○○之印章一枚後，於該公司八十九年度員工薪、工資暨伙食印領清冊（以下簡
    稱薪資印領清冊）上，偽造己○○之印文六枚，而據以偽造完成該員工薪、工資
    暨伙食印領清冊一紙，足以生損害於己○○。
二、案經己○○訴請臺灣高雄地方法院檢察署察官呈請臺灣高等法院高雄分院檢察署
    檢察長令轉台灣屏東地方法院檢察署檢察官偵查起訴。
      理  由
一、訊據被告甲○○固不否認有委託不知情之刻印業者，篆刻己○○之印章一枚，於
    該公司八十九年度員工薪資印領清冊上蓋用己○○之印文六枚之事實，惟矢口否
    認有何偽造私文書之犯行，辯稱：刻印及蓋章均事前經己○○之同意云云，經查
    ：
(一)、雄偉公司八十九年度員工薪資印領清冊上，薪工資及伙食費欄經蓋用己○○之印
    文共六枚，有該公司八十九年度員工薪、工資暨伙食印領清冊一紙附卷可稽（本
    院卷第一二０頁），是此部分事實堪予認定。
(二)、就證人己○○是否授權被告篆刻並蓋用印文於雄偉公司八十九年度員工薪資印領
    清冊一事，證人己○○於本院審理時證述其並無授權等語（本院卷第五八頁）。
    再依被告所自承證人己○○於雄偉公司任職期間為八十九年七月十三日至同年八
    月十三日，七月份之薪水於八月十日已當面發放，八月份之薪水於九月份發放，
    但尚欠證人己○○幾天薪水一情（本院卷第五九頁），則證人己○○於九月時已
    自雄偉公司離職，與雄偉公司八十九年度員工薪、工資暨伙食印領清冊上己○○
    具領薪資及伙食費欄所蓋印之月份分別為九月、十月並不相符，是其所證其並無
    事前同意被告刻印及蓋用印文於上開員工薪、工資暨伙食印領清冊一事，較符常
    情，應堪採信。
(三)、綜上所述，本件事證已臻明確，被告偽刻己○○之印章，以其名義偽造完成雄偉
    公司八十九年度員工薪、工資暨伙食印領清冊一紙，足以生損害於己○○等情，
    堪可認定，被告所辯，顯係卸責之詞，殊無足採，其犯行洵堪認定。
二、按公司薪資印領清冊上記載每月員工具領薪資及伙食金額，經員工於其上簽名或
    蓋章，係表示已依記載之金額領訖無訛，從形式上觀察，即足以證明由員工名義
    出具領收薪資及伙食費，此等印領清冊，應屬刑法第二百十條所稱之私文書，是
    核被告所為，係犯刑法第二百十條之偽造私文書罪。又此等薪資印領清冊，既是
    由員工實際具領薪資時於其上簽名或蓋章，其性質相類於以員工名義出具之具領
    薪資收據，雖公司之會計人員嗣後依據該薪資印領清冊製作各類帳冊，惟該等薪
    資印領清冊之簽名或蓋章本非應由公司方面填製，是此等薪資印領清冊雖屬商業
    會計法第十五條第一款之商業會計憑證，然被告之偽造行為仍非該當同法第七十
    一條第一款「明知為不實之事項，而填製會計憑證」之構成要件，附此敘明。被
    告利用不知情之刻印業者偽刻己○○之印章，為間接正犯。其偽造己○○之印章
    並在雄偉公司八十九年度員工薪、工資暨伙食印領清冊上，偽造己○○之印文，
    其偽造印章、印文之行為為偽造雄偉公司八十九年度員工薪資印領清冊之階段行
    為，均不另論罪。公訴意旨認被告此部分行為係犯刑法第二百十五條之罪，容有
    誤會，惟起訴之社會基本事實既屬同一，起訴法條應予變更。爰審酌被告未得己○○同意，竟以不正當手段，假借他人名義製作不實之員工薪資印領清冊，侵害
    他人之權益，犯後並一再空言狡辯以圖卸責，態度非佳，尚無悔意等情及其他一
    切情狀，量處如主文所示之刑。又偽造之己○○印章壹枚及印文陸枚，均應依刑
    法第二百十九條沒收之。
三、公訴意旨另以：甲○○係雄偉公司之負責人，明知其於八十九年七、八月間，經
    由工頭丁○○於附表所列時間僱用己○○、戊○○、丙○○、乙○○等人在其公
    司承攬之台北工地，從事置放電纜線工作，工作期間僅支付戊○○、丙○○、乙○○如附表所示之工資，己○○之工資則分文未付。詎甲○○竟為使雄偉公司逃
    漏稅捐，浮報僱用己○○、戊○○、丙○○、乙○○均於八十九年九月至十二月
    工作及支領如附表所示之工資，並自行刻製戊○○、丙○○、乙○○等人印章蓋
    用於薪資印領清冊，且製成各類所得扣繳暨免扣繳憑單。於九十年三月間，持上
    述業務上製作不實之員工薪資清冊及扣繳憑單等文書，向財政部南區國稅局屏東
    縣分局提出申報，使之營業成本增加，營利所得減少，藉此方法逃漏雄偉公司八
    十九年度營利事業所得稅一萬零四百八十七元，足以生損害於己○○等四人及稅
    捐稽徵機關對於稅捐稽徵之正確性，因認被告甲○○違反稅捐稽徵法第四十一條
    、第四十七條第一款公司負責人逃漏稅捐及刑法第二百十六條、第二百十五條行
    行使業務登載不實罪嫌云云。經查：
(一)、被告甲○○自行刻製戊○○、丙○○、乙○○等人之印章，並蓋用於雄偉公司八
    十九年度之薪資印領清冊上，均經其等之同意，業經戊○○、丙○○、乙○○等
    人分別於本院審理時結證在卷（本院卷第六二頁、第六五頁、第六七頁）。再者
    ，被告向財政部南區國稅局屏東縣分局申報所得稅時，並未提出己○○及戊○○
    等人之薪資印領清冊，亦經被告供述在卷，是尚難認被告此部分有公訴人所指之
    刑法第二百十六條、第二百十五條行使業務登載不實之文書罪之犯行。
(二)、證人己○○於本院審理時證述其於八十九年度實際自雄偉公司具領之薪資約為新
    台幣（下同）四萬元，而被告尚積欠時薪資約二、三萬元等語（本院卷第六八頁
    ），則以證人己○○實際具領之薪資四萬元加上被告尚積欠之薪資，總數亦約為
    七萬元；證人戊○○於本院審理時證述其實際自雄偉公司具領之薪資約為七萬元
    ，倘加上尚積欠之薪資，薪資所得大約為如申報數額之十一萬多等語（本院卷第
    六一頁）；證人丙○○證稱：包含尚未領到的錢，薪資所得大約為申報之十萬七
    千元等語（本院卷第六四頁）；乙○○證稱：已領到之薪資加上公司積欠的部分
    ，薪資所得約為申報之十萬多等語（本院卷第六七頁）。而按公司申報營利事業
    所得稅時，所列之薪資支出，應以公司所應負擔之薪資費用為申報基準，縱使公
    司尚積欠員工薪資，該筆積欠之薪資費用，仍屬公司之營業成本，應列為薪資支
    出之中，是依證人己○○、戊○○、丙○○、乙○○等人所證，雄偉公司實際上
    已支付其等之薪資，加上尚積欠之薪資，金額分別約為附表所示之申報金額，被
    告分別依該金額製作扣繳憑單及申報所得稅，並無虛報營業成本之情形，尚難認
    有何於業務上文書登載不實及逃漏稅捐之行為。
(三)、綜上所述，公訴人認此部分被告另涉有違反稅捐稽徵法第四十一條、第四十七條
    第一款公司負責人逃漏稅捐及刑法第二百十六條、第二百十五條行使業務登載不
    實之文書罪即有未合，此外，復查無其他證據證明被告確有公訴人所指此部之犯
    行，惟公訴意旨認此部分與前揭偽造私文書罪間有方法結果之牽連犯關係，屬裁
    判上一罪，爰不另為無罪之諭知。
據上論斷，應依刑事訴訟法第二百九十九條第一項前段、第三百條，刑法第二百十條
、第二百十九條、第四十一條第一項前段，罰金罰鍰提高標準條例第二條，判決如主
文。
本案經檢察官何克昌到庭執行職務。
中      華      民      國      九十三      年      一    月    二十八  日
                                      臺灣屏東地方法院刑事第三庭
                                          審判長法  官  蔡國卿
                                                法  官  楊萬益
                                                法  官  柯雅惠
右正本證明與原本無異。
如不服本判決應於收受本判決送達後十日內向本院提出上訴書狀，其未敘述上訴理由
者，並得於提起上訴後十日內向本院補提理由書狀（均須按他造當事人之人數附繕本
 ）「切勿逕送上級法院」
                                          書記官   葉祝君
中      華      民      國      九十三      年      一    月    二十八  日
附表：
┌──┬────┬────────┬─────┬────────┐
│編號│工人姓名│僱用時間        │支付薪資  │   申報薪資     │
│    │        │（八十九年）    │（新台幣）│   （新台幣）   │
├──┼────┼────────┼─────┼────────┤
│一  │添粘貴  │八月（約十餘日）│無        │   七萬元       │
├──┼────┼────────┼─────┼────────┤
│二  │戊○○  │九至十二月      │六、七萬元│   十一萬一千元 │
├──┼────┼────────┼─────┼────────┤
│三  │丙○○  │九至十二月      │六、七萬元│   十萬零七千元 │
├──┼────┼────────┼─────┼────────┤
│四  │乙○○  │九至十二月      │六萬餘元  │   十萬零二千元 │
└──┴────┴────────┴─────┴────────┘
附錄：
刑法第二百十條：
偽造、變造私文書，足以生損害於公眾或他人者，處五年以下有期徒刑。
